臺灣苗栗地方法院刑事判決　　　　　　　　　　　　　　九十年度交訴字第四一號
　　公　訴　人　臺灣苗栗地方法院檢察署檢察官
　　被　　　告　甲○○
　　選任辯護人　古瑞君律師
　　　　　　　　何邦超律師
右列被告因過失致死案件，經檢察官提起公訴（九十年度偵字第二０八０號），本院
判決如左：
    主  文
甲○○因過失致人於死，處有期徒刑伍月，如易科罰金，以佰元折算壹日。
    事  實
一、甲○○於民國八十九年七月八日凌晨二時許，駕駛車牌號碼ＬＹ─二九三０號自
    用小客車，自苗栗縣三義鄉上班處下班欲返回苗栗縣苗栗市新川里四鄰大境十二
    之五號住處，沿苗栗市○○路由東往西方向行駛，於同日凌晨二時四十五分許，
    行經國華路與民族路之交岔路口時，甲○○本應注意汽車行駛時，應注意車前狀
    況，並隨時採取必要之安全措施，且該處為交岔路口，更應注意左右有無來車，
    提高警覺小心駕駛，以避免危險之發生，而依當時天氣晴朗，視線良好，路面乾
    燥無障礙物等情況，並無不能注意之情事，詎竟疏未注意車前狀況，並隨時採取
    必要之安全措施，仍貿然行駛，斯時，適有鍾黃品酒醉（血液濃度測試為二０二
    ．二九ＭＧ／ＤＬ換算呼氣酒精濃度為０．八七ＭＧ／Ｌ）騎乘車牌號碼ＬＧＹ
    ─七二一號重型機車，沿苗栗市○○路由北往南方向行駛，亦疏未注意汽車駕駛
    人飲酒後其吐氣所含酒精成份超過每公升０．二五毫克以上不得駕車，並注意車
    前狀況，隨時採取必要之安全措施，仍貿然行駛，不慎撞及甲○○所駕駛之自用
    小客車之右前方葉子板，鍾黃品人車倒地，並因而受有腦挫傷、顱內出血等傷害
    ，經送醫後延至同年七月十日中午十二時許不治死亡。甲○○於肇事後於有偵查
    犯罪職權之機關尚不知何人為肇事者前，即主動向巡羅之警員說明係其肇事者，
    自首而接受裁判。
二、案經苗栗縣警察局苗栗分局報請台灣苗栗地方法院檢察署檢察官相驗後偵查起訴
    。
    理  由
一、訊據被告甲○○固不否認有於右揭時、地駕車肇事致被害人鍾黃品受傷死亡之事
    實，惟矢口否認有何過失致人於死犯行，辯稱：伊當時係停紅燈，等到綠燈時才
    起動，係綠燈行駛，詎被害人鍾黃品騎乘之機車闖紅燈過來，伊煞車不及才被撞
    的，伊起步時有先看，行走時，有再觀察有無來車等語。經查：右揭事實，業據
    被害人鍾黃品之母乙○○指訴綦詳，並有道路交通事故調查報告表一紙、照片九
    幀在卷可資佐證，另本件車禍被害人因此受傷死亡，業經臺灣苗栗地方法院檢察
    署檢察官偕同法醫相驗屬實，製有勘驗筆錄、驗斷書及相驗屍體證明書各乙件在
    卷足憑。按駕駛人應注意車前狀況，隨時採取必要安全措施。道路交通安全規則
    第九十四條第三項定有明文。本件肇事之國華路與民族路口，於肇事時段紅綠燈
    係正常運作，此有苗栗縣警察局中華民國九十年四月九日（九十）苗警交字第四
    六一二四號函附卷可稽，被告辯稱被害人係闖紅燈云云，業經檢察官命警查訪附
    近之鄰人，無人知悉當時情形為何，是尚難僅以被告片面辯解即認被害人闖紅燈
    。又「按汽車司機有隨時警戒前方，預防危險發生之義務，上訴人既以駕駛大客
    車為業，駕駛上述大客車行駛通衢大道，對於路上人車，自應為相當之注意，縱
    令其行車至上述路口時，其車行方向之燈號係屬綠燈可通行，不過為指揮交通之
    一種手段，途中有無發生危險之可能，仍應由行車之駕駛人為充分之注意，自難
    以其行車之燈號係綠燈，可以通行，被害人擅闖紅燈，伊無過失云云，要無可取
    」（最高法院八十一年度台上字第三三九號判決參照），是退萬步言縱使被害人
    確係闖紅燈，被告仍有注意車前狀況之義務，要不能以被害人闖紅燈即免除其自
    己之注意義務，本件被告於偵查中自承伊車子起步，並已過中間線，到達對向的
    機車專用道，才往右看到一部機車過來，就撞上了，伊車子起動時，未注意國華
    路的車子，撞到之前，未看到機車，撞到時才看到機車，至於被害人機車係如何
    行駛，並不知道等語，是被告並未注意來車之過失業明矣。雖被告甲○○於本院
    庭訊復改稱：伊起步時有先看，行走時，有再觀察有無來車云云。顯係其臨訟卸
    責之詞，否則如其所辯：伊起步時有先看，行走時，有再觀察有無來車，又豈無
    注意到被害人之來車而致車禍之發生？又按：「所謂信賴原則，在道路交通事故
    之刑事案件上，係指參與交通行為之一方，遵守交通法規秩序，得信賴同時參與
    交通行為之對方或其他人，亦必會遵守交通法規秩序，不致有違反交通法規秩序
    之行為發生，因此，對於對方或其他人因違反交通法規秩序之行為所導致之危險
    結果，即無注意防免之義務，從而得以免負過失責任；惟對於該對方或其他人不
    致發生違反交通法規秩序之行為，若無期待可能性，或行為之一方對於危險結果
    之發生，若稍加注意即能認識並予避免者，仍不能免除其注意義務，即無上開原
    則之適用。」（八十六年度台上字第二四六二號判例參照）是被告並未盡道路交
    通安全規則第九十四條第三項之注意義務，即無何信賴原則可言，辯護律師所稱
    ：本件有信賴原則之適用，似有誤會。況肇事現場並未留有任何煞車痕，亦足認
    被告並未注意左右來車，待發現被害人之機車時已來不及了，被告有過失甚為明
    顯，雖然台灣省竹苗區車輛行車事故鑑定委員會及台灣省車輛行闖事故覆議鑑定
    委員會均以本案涉及號誌問題，無法覆議，然誠如上述仍無解於被告之過失責任
    。又依附卷之交通事故調查報告表所載，本件肇事時、地之天候、路況皆良好。
    則肇事彼時，被告亦無不能注意之情事。竟疏未注意及此，而仍貿然行駛致不慎
    與被害人騎乘之機車相撞。可證被告之駕車失當行為，顯有過失，被告過失駕車
    肇事行為，與被害人之死亡結果間，自具有相當因果關係。被告過失致死犯行已
    臻明確。
二、核被告甲○○所為，係犯刑法第二百七十六條第一項之過失致死罪。又被告於犯
    罪未發覺前向有偵查權之公務員自首而受裁判，有苗栗縣警察局苗栗分局文山派
    所相驗案件初步調查報告表附卷足憑，應依刑法第六十二條前段減輕其刑。爰審
    酌被告與被害人雙方之過失程度、所生之危害、肇事後未與被害人家屬達成和解
    ，被告到庭否認犯行等一切情狀，量處如主文所示之刑，並諭知易科罰金之折算
    標準。
據上論斷，應依刑事訴訟法第二百九十九條第一項前段，刑法第二百七十六條第一項
、第四十一條第一項、第六十二條前段，罰金罰鍰提高標準條例第一條前段、第二條
，判決如主文。
本案經檢察官呂曾達到庭執行職務。
中      華      民      國    九十一    年      一      月    二十二    日
                                臺灣苗栗地方法院刑事庭
                                    法  官  姚  銘  鴻
右正本證明與原本無異。
如不服本判決，應於判決送達後十日內向本院提出上訴狀( 應附繕本 )，上訴於臺灣
高等法院台中分院。
                                    書記官  劉  秋  雯
中      華      民      國    九十一    年      一      月    二十二    日
附錄本判決論罪科刑法條：
刑法第二百七十六條第一項：
一、因過失致人於死者，處二年以下有期徒刑、拘役或二千元以下罰金。
